臺灣高雄地方法院民事裁定　　　　　　　96年度財管字第24號
聲　請　人　有限責任高雄第二信用合作社
　　　　　　雄市第二信用合作社)
代　表　人　甲○○
上聲請人聲請選任被繼承人乙○○之遺產管理人事件，本院裁定
如下：
  主  文
選任李慶榮律師為被繼承人乙○○（男，民國○○年○○月○○日生，
身分證統一編號：Ｚ000000000號）之遺產管理人。
程序費用由被繼承人乙○○之遺產負擔。
  理  由
一、按「繼承開始時，繼承人之有無不明者，由親屬會議於1 個
    月內選定遺產管理人，並將繼承開始及選定遺產管理人之事
    由，向法院報明」、「無親屬會議或親屬會議未於前條所定
    期限內選定遺產管理人者，利害關係人或檢察官，得聲請法
    院選任遺產管理人，並由法院依前項規定為公示催告」、又
    「先順序繼承人均拋棄其繼承權時，由次順序之繼承人繼承
    ，其次順序之繼承人有無不明或第四順序之繼承人均拋棄其
    繼承權者，準用關於無人承認繼承之規定」，民法第1177條
    、第1178條第2 項、第1176條第6 項分別定有明文。
二、聲請意旨略以：被繼承人乙○○生前向聲請人抵押借款新臺
    幣（下同）180 萬元，現尚有0000000 元及自95年8 月9 日
    起至清償日止按年息4.155 ﹪之利息、違約金未清償，然乙
    ○○於95年10月6 日死亡，其繼承人全體均已拋棄繼承，而
    其親屬會議並未於一個月內選定遺產管理人，致聲請人對上
    開遺產無法行使權利，為確保聲請人之權利，經與李慶榮律
    師商議後同意由其擔任遺產管理人，爰依法聲請指定李慶榮
    律師擔任被繼承人之遺產管理人等語。
三、經查：(一)聲請人主張之前揭事實，業據聲請人提出抵押權設
    定契約書、他項權利證明書、借據、本院96年1 月22日雄院
    隆家金95繼2717字第3970號韓、繼承系統表、戶籍謄本、信
    用合作社變更登記證影本為證，核與本院依職權調取本院95
    年度繼字第2717號民事聲請拋棄繼承權卷宗核閱屬實。是揆
    諸首揭法條規定與說明，聲請人既為被繼承人乙○○之債權
    人，聲請人自應屬利害關係人無疑。(二)又被繼承人乙○○之
    繼承人，包括子女張儷齡；父母張係、張蔡玉；兄弟姊妹張
    文宏、張春美、張春菊、張秀敏、張綾軒、張秀慧；祖母張
    陳賤人，均已依法拋棄繼承，有上開拋棄繼承權卷宗附卷足
    憑；此外，復查無其他被繼承人乙○○之合法繼承人存在，
    則揆諸首揭法條之規定，被繼承人乙○○之遺產自應準用關
    於無人承認繼承之規定，而被繼承人乙○○之親屬會議並未
    於死亡發生之日起1 個月內選定遺產管理人呈報本院，是聲
    請人基於利害關係人之地位，向本院聲請選任乙○○之遺產
    管理人，當屬有據。(三)本院審酌被繼承人乙○○前揭現存之
    合法繼承人既均已依法拋棄繼承，本無義務就被繼承人乙○
    ○之遺產再為管理，且由渠等既已行使法律所賦予之拋棄繼
    承權，可知其等顯已不願再與被繼承人乙○○之遺產有何糾
    葛，況擔任遺產管理人，主要係彙整被繼承人之財產，踐行
    被繼承人債權、債務之確認，將債權人債權、債務作適法合
    理之分配，並於有繼承人承認繼承時或遺產分配後尚有剩餘
    時，將遺產移交繼承人或國庫，且須熟悉相關法律程序，否
    則尚有稅捐相關法令之罰責，實非被繼承人之一般親屬或其
    中受有高等教育之知識份子卻不具遺產管理相關知識之人必
    然可勝任，又經本院詢問李慶榮律師意願，經李慶榮律師具
    狀表明同意擔任本件遺產管理人，是以其具有專業之法律知
    識及深厚之法學實務經歷，擔任乙○○之遺產管理人必有利
    於管理及處理被繼承人乙○○後續之遺產問題等一切情狀，
    爰選任李慶榮律師為被繼承人乙○○之遺產管理人。
四、依非訟事件法第157 條，裁定如主文。
中　　華　　民　　國　　96　　年　　3 　　月　　22　　日
                  家事法庭法　官　楊智守
上為正本係照原本作成。
如對本裁定抗告須於裁定送達後10日內向本院提出抗告狀。
中　　華　　民　　國　　96　　年　　3 　　月　　22　　日
                          書記官　蘇  豫
